【裁判字號】    89,上訴,2339
【裁判日期】    890413
【裁判案由】    毒品危害防制條例
【裁判全文】
臺灣高等法院刑事判決                          八十九年度上訴字第二三三九號
    上  訴  人
    即  被  告  乙○○
    指定辯護人  本院甲○
右列上訴人因違反毒品危害防制條例案件，不服臺灣新竹地方法院八十八年度訴字第
四八九號，中華民國八十九年四月十三日（起訴案號：臺灣新竹地方法院檢察署八十
八年度偵字第七五二四號），提起上訴，本院判決如左︰
    主  文
上訴駁回。
    事  實
一、乙○○前於八十五年間，因違反麻醉藥品管理條例案件，經本院於八十五年七月
    五日，以八十五年上易字第三０六六號判處有期徒刑六月（起訴書誤載為七月）
    ，並諭知易科罰金之折算標準確定，並於八十六年二月十四日執行完畢。猶不知
    悔改，經由年籍姓名不詳綽號「小周」之男子介紹，竟於八十八年十月十六日凌
    晨零時許，在臺北縣新店市○○路與建國路口，以新臺幣（下同）十萬元之代價
    ，向年籍姓名不詳綽號「阿華」之成年男子購買而同時持有第一級毒品海洛因二
    點六五公克、第二級毒品安非他命一百八十點八四公克、第二級毒品大麻零點一
    公克，迄至當日凌晨四時十八分許，其駕駛所有車牌號碼ＤＮ─五九二一號自小
    客車南下嘉義、台南，途經國道一號高速公路南向一百公里處，為警查獲，並扣
    得其所有上開第一級毒品海洛因二點六五公克、第二級毒品安非他命一百八十點
    八四公克、第二級毒品大麻零點一公克及他人所有之電子秤及安非他命吸食器各
    一個。
二、案經內政部警政署國道公路警察局第二警察隊報請臺灣新竹地方法院檢察署檢察
    官偵查起訴。
    理  由
一、訊據上訴人即被告乙○○對於右揭時地同時持有第一級毒品海洛因二點六五公克
    、第二級毒品安非他命一百八十點八四公克、第二級毒品大麻零點一公克之事實
    ，已坦承不諱，且扣案之白色粉末確係第一級毒品海洛因二點六五公克；扣案之
    結晶物，確係第二級毒品安非他命一百八十點八四公克；扣案之煙草確係第二級
    毒品大麻零點一公克，分別經法務部調查局鑑驗屬實，有該局出具之00000
    000、00000000、00000000號檢驗通知書附卷可稽，並有該
    扣案之毒品海洛因、安非他命、大麻可資佐證，是被告之上開自白應與事實相符
    ，堪足採信，事證明確，被告持有第一、二級毒品之犯行堪予認定，自應依法予
    以論罪科刑。
二、核被告所為，係犯毒品危害防制條例第十一條第一項之持有第一級毒品罪、同條
    第二項之持有第二級毒品罪。公訴意旨以：上開扣得之安非他命多達一百八十六
    ‧九公克（實為一百八十點八四公克之誤），其稱供己自用，已啟疑竇，且既僅
    己用，又何需備有電子秤；又自稱其南下僅係出遊，竟隨身攜帶大量多種毒品及
    電子秤，無懼於事機易於敗露，殊與常情有悖；參以被告於偵訊中供述其素習於
    施用第二級毒品安非他命而不及於第一級毒品海洛因與第二級毒品大麻，其竟隨
    身攜帶數種等級不同、施用方法不一之毒品等情，被告顯係意圖營利而事先購入
    大量且多種之毒品以供伺機出售得利，認應依毒品危害防制條例第五條第一項、
    第二項之意圖販賣而持有第一、二級毒品罪處斷，惟查，被告否認意圖販賣營利
    而持有上開毒品，且查無其他積極證據足供認定被告持有上開毒品後，另行起意
    販賣毒品牟利之意圖，縱認公訴人所述被告持有毒品數量、毒品種類、電子秤等
    情，均與常情相悖，然既無其他佐證，尚不足以之認定被告確有販賣牟利之意圖
    而持有上開毒品，公訴意旨，尚有未洽，惟起訴事實相同，爰依法變更起訴法條
    。又被告一次購入而同時持有海洛因、安非他命、大麻行為，同時觸犯持有第一
    級毒品罪、持有第二級毒品罪、持有第二級毒品罪等三罪名，為想像競合犯，依
    刑法第五十五條之規定，應從較重之持有第一級毒品罪處斷。又被告前於八十五
    年間，因違反麻醉藥品管理條例案件，經本院於八十五年七月五日，以八十五年
    上易字第三０六六號判處有期徒刑六月，如易科罰金以三百元折算一日之折算標
    準確定，並於八十六年二月十四日執行完畢，有臺灣高等法院檢察署刑案紀錄簡
    覆表附本院卷可按，其前受有期徒刑執行完畢，於五年以內再犯本件最重本刑為
    有期徒刑以上之罪，為累犯，應依刑法第四十七條之規定加重其刑。
三、原審本同上之見解變更檢察官之起訴法條，適用毒品危害防制條例第十一條第一
    項、第二項、第十八條第一項前段、刑法第十一條前段、第五十五條、第四十七
    條，審酌被告前有多次毒品前科，仍不知悛悔，竟一次持有海洛因、安非他命、
    大麻等三類毒品，又其所持有第二級毒品安非他命重達一百八十點八四公克，暨
    所持有海洛因、大麻之數量，及被告犯後之態度等一切情狀，量處有期徒刑二年
    六月，並以扣案之第一級毒品海洛因二點六五公克、第二級毒品安非他命一百八
    十點八四公克、第二級毒品大麻零點一公克，均依毒品危害防制條第十八條第一
    項前段規定，沒收銷燬之。另扣案之電子秤、安非他命吸食器各一個，業據被告
    否認為其所有，復查無其他證據足供證明為被告所有、供犯本罪所持用之物，不
    併予宣告沒收。其認事用法並無不合，量刑亦無不當。被告上訴意旨以當時伊本
    身有在吸毒，被判保護管束，後來撤銷保護管束去戒治，為何一案二判，伊是有
    吸食毒品，已經受到戒治處分，卻還判我持有，本來伊持有就是要來吸食的，應
    該判伊吸食毒品，持有被吸食吸收為由，指摘原判決不當。經查，被告前曾因施
    用毒品案件經臺灣基隆地方法院以八十七年度毒聲字第一號裁定令入戒治處所施
    以強制戒治一年，自民國八十七年十一月二十一日起執行，嗣經該院於八十八年
    七月十七日以八十八年度毒聲字第一四四四號裁定停止戒治，所餘戒治期間，付
    保護管束，復於同年十月二十九日以八十八年度毒聲字第二二０九號裁定撤銷停
    止戒治，令入戒治處所施以強制戒治。均有各該裁定附本院卷可稽，本件被告持
    有第一、二級毒品之犯罪行為發生於同年十月十六日，係於被告受停止戒治期間
    所為，顯與前受強制戒治之施用毒品行為犯意各別，二行為間並無關聯。復查持
    有毒品之行為為施用毒品之行為所吸收，係以持有毒品後並予施用始有其適用，
    至被告本件被查獲當日縱發現其另有施用毒品之行為，因被告之施用毒品行為與
    本件持有毒品行為犯意各別罪名有異，應分論併罰，當無吸收關係之適用，被告
    所辯應不足採。本件被告提起上訴為無理由，應予駁回。
據上論斷，應依刑事訴訟法第三百六十八條，判決如主文。
本案經檢察官鄭龍照到庭執行職務。
中    華    民    國    八十九    年       八       月        八        日
                          臺灣高等法院刑事第十庭
                              審判長法  官  蔡  長  溪
                                    法  官  溫  耀  源
                                    法  官  楊  貴  志
右正本證明與原本無異。
檢察官如不服本判決應於收受送達後十日內向本院提出上訴書狀，其未敘述上訴之理
由者並得於提起上訴後十日內向本院補提理由書（均須按他造當事人之人數附繕本）
。
                                    書記官  沈  秀  容
中    華    民    國    八十九    年       八       月        九        日
附錄：本案論罪科刑法條全文
毒品危害防制條例第十一條第一項
持有第一級毒品者，處三年以下有期徒刑、拘役或新臺幣五萬元以下罰金。
毒品危害防制條例第十一條第二項
持有第二級毒品者，處二年以下有期徒刑、拘役或新臺幣三萬元以下罰金。


司法院資訊處製作；財團法人民間司法改革基金會備份。
